臺灣宜蘭地方法院刑事判決　　　　　　　　　　　　　九十一年度訴字第二八四號
　　公　訴　人　臺灣宜蘭地方法院檢察署檢察官
　　被　　　告　乙○○
右列被告因偽造文書等案件，經檢察官提起公訴（九十年度偵字第一九二四號），本
院判決如左：
    主  文
乙○○連續行使偽造私文書，足以生損害於公眾及他人，處有期徒刑伍月，如易科罰
金，以佰元折算壹日。
郵政劃撥自動轉存委託書內偽造之「丙○○」署押壹枚沒收之。
    事  實
一、乙○○因恐自身另案將遭通緝，竟基於為自己不法所有之意圖，先於民國九十年
    一月中旬某日，在宜蘭縣羅東鎮○○○路一六０之一號友人丙○○（另由檢察官
    為不起訴處分確定）住處，將丙○○交予保管之身分證一枚，變易持有之意而侵
    吞入己，並以重新黏貼自身照片之方式，變造完成該枚據為己有之特種公文書即
    丙○○之身分證。嗣再以借用丙○○所有車牌號碼ＲＥＢ─九一一號機車之方法
  ，竊取丙○○所有放置在該部機車置物箱內之健保卡、存摺、印章及郵票，並於
    得手後旋即基於行使偽造私文書及前開變造之特種文書，以遂其獲取不法利益之
    概括犯意，於九十年一月十七日（起訴書誤繕為九十年一月七日）持其變造完成
    之丙○○身分證及竊得之丙○○所有之健保卡、存摺及印章等物，至宜蘭縣羅東
    鎮○○○路一四０號星橋通信企業社，交付不知情之負責人莊子明並託其代為申
    辦行動電話門號。莊子明不疑有他，即使用乙○○交付之丙○○印章，在郵政劃
    撥自動轉存委託書內加蓋丙○○印文二枚，並偽造丙○○之簽名一枚而完成偽造
    之郵政劃撥自動轉存委託書後，於翌日（即九十年一月十八日）將填妥之行動電
    話業務申請書及偽造之郵政劃撥自動轉存委託書，向甲○○○股份有限公司（下
    稱甲○○○）蘇澳服務中心行使之，足以生損害於丙○○及甲○○○針對行動電
    話門號租用者之經營管理及利益，並因而致使甲○○○陷於錯誤而核准0000
    000000號、0000000000號及00000000000號等三支
    行動電話門號之申請。乙○○則於獲得右開三支行動電話門號之使用權利後，除
    供己身撥打使用外，更將所申辦之行動電話門號借予友人使用，共計詐得價值新
    臺幣（下同）七萬一千零九十二元之電信使用之不法利益。
二、案經宜蘭縣警察局移送臺灣宜蘭地方法院檢察署檢察官偵查起訴。
    理  由
一、訊據被告乙○○除針對竊取被害人丙○○所有之健保卡、存摺、印章及郵票等物
    之事實，於偵審中矢口否認外，餘均坦承不諱，且核與被害人丙○○及證人莊子
    明於偵查中證訴情節吻合一致，復有行動電話業務申請書影本三份及郵政劃撥自
    動轉存委託書影本一份、被告變造之丙○○身分證正反面影本各一張，及被告申
    辦之0000000000號、0000000000號及000000000
    00號等三支行動電話之通聯記錄各一份存卷可佐，堪認被告此部分之自白均與
    事實相符，茲堪採憑。至被告雖以：丙○○所有之健保卡、存摺、印章及郵票乃
    丙○○交其保管，並非其竊盜所得等語置辯。然查，被告此部分犯行，業據被害
    人丙○○於偵審中到庭指述：從未將上開物品交付乙○○保管等語明確，再核諸
    被告與被害人熟識已久，夙無怨懟亦無過節，本無設詞誣攀之理。況苟被告真係
    為被害人丙○○保管上開物品，焉有於辦妥行動電話門號後，旋予丟棄之必要？
    從而，衡情衡理，被告未經被害人丙○○之同意，在被害人不知情之情狀下，基
    於不法所有之意圖而竊用被害人所有之健保卡、存摺、印章及郵票之行為，已足
    認定。綜上所述，被告被訴各項犯行之事證均臻明確，犯行皆堪認定，應予依法
    論科。
二、核被告乙○○侵吞被害人丙○○交予保管之身份證後加以變造之行為，及其竊取
    被害人丙○○所有之健保卡、存摺、印章及郵票等物後，與所變造之身分證共同
    向不知情之莊子明行使，由莊子明在郵政劃撥自動轉存委託書上偽簽「丙○○」
    之署押及盜用丙○○之印章，製作行動電話業務申請書向甲○○○蘇澳服務中心
    申辦行動電話門號三支，足以生損害於丙○○及甲○○○，更使甲○○○陷於錯
    誤而核准所申請之行動電話門號三支，並提供行動電話通訊服務而損失七萬一千
    零九十二元電信利益之所為，係犯刑法第三百三十五條第一項之侵占罪、同法第
    三百二十條第一項之竊盜罪、同法第二百十六條、第二百十條、第二百十二條之
    行使偽造私文書及行使變造特種文書罪，及同法第三百三十九條第二項第二項、
    第一項之詐欺得利罪。又被告利用不知情之莊子明偽造「丙○○」署押、盜蓋「
    丙○○」印章及持所偽造之郵政劃撥自動轉存委託書之私文書、變造之丙○○身
    分證向甲○○○蘇澳服務中心行使之行為，乃屬間接正犯。惟其偽造「丙○○」
    署押及盜用「丙○○」印章之行為，因屬偽造私文書之部分行為，均與其偽造私
    文書及變造特種文書之低度行為，併為行使偽造私文書及行使變造特種文書之高
    度行為所吸收，而不另論罪。次按，被告以一次交付所變造之「丙○○」身分證
    、丙○○所有之健保卡、存摺及印章予不知情之莊子明後，再由莊子明在一份郵
    政劃撥自動轉存委託書內偽造「丙○○」之簽名一枚及盜蓋「丙○○」之印文二
    枚，同時向甲○○○申請三支行動電話門號之行為，因所侵害之財產法益對象均
    為丙○○及甲○○○，並無數人之數法益遭受侵害之結果，且依被告本身及所利
    用之莊子明在偽造私文書及行使偽造私文書、行使變造特種文書之行為個數上，
    均僅有單一一次之同時行使行為而已為之，並無先後多次之行為個數存在，是被
    告所犯前開之行使偽造文書及行使變造特種文書罪，應均屬單純一罪而無刑法第
    五十六條連續犯之裁判上一罪關係，公訴意旨認被告此二部分之犯行應依連續犯
    之規定論以一罪並加重其刑，容有誤會。另被告以詐術使甲○○○陷於錯誤而核
    准其所申請之三支行動電話門號後，由被告以持續撥打享受甲○○○提供之電信
    服務方式獲取不法利益之所為，顯係為達免費甲○○○服務利益之同一目的下所
    為之數侵害行為，而此數行為之進行於時間上亦屬密切接近，是因屬侵害同一法
    益，致各行為之獨立性極為薄弱，依一般社會健全觀念，在時間差距上，難以強
    行區分。在刑法評價上，以視為數個舉動之接續施行，合為包括之一行為予以評
    價，較為合理，故應屬接續犯，僅論以一罪（最高法院八十六年度臺上字第三二
    九五號判決參照），附此敘明。而被告所犯前揭之侵占、竊盜、行使偽造私文書
    、行使變造特種文書之犯行，乃均圖求獲取申辦行動電話門號俾以詐得不法利益
    之目的，是其所犯右列各罪間，因具方法、目的之牽連關係，應依刑法第五十五
    條牽連犯之規定，從一重之連續行使偽造私文書罪處斷。審酌被告因恐遭通緝而
    變造及竊取友人證件申辦行動電話，復以偽造私文書之方式遂其詐取不法利益之
    犯行，情節匪淺，嚴重侵害他人權益及電訊公司對客戶資料管理之正確性及經營
    利益，實應重罰，惟念其犯後坦承主要犯行，態度尚佳，亦明確指述冒名申辦之
    過程而使友人丙○○無庸負擔其所獲取之不法電信利益，及其犯罪動機、手段、
    目的、素行及造成社會整體損害等一切情狀，爰酌情量處如主文所示之刑，並諭
    知易科罰金之折算標準，以示懲儆。卷附郵政劃撥自動轉存委託書內偽造之「丙○○」署押一枚，則應依刑法第二百十九條之規定，不問屬於犯人與否併予宣告
    沒收之。另被告變造之丙○○身分證一枚及其上之被告照片一枚，則據被告自承
    業已丟棄而滅失，是爰不併為沒收之諭知，附此記明。
三、至公訴意旨認被告所犯之行使偽造私文書、變造特種文書及詐欺得利等罪間，係
    與其他年籍姓名不詳之男子四名間，具有共同犯意聯絡及行為分擔，而認應論以
    共同正犯之部分。因按犯罪事實應依證據認定之，無證據不得認定其犯罪事實，
    又不能證明被告犯罪者，應諭知無罪之判決，刑事訴訟法第一百五十四條、第三
    百零一條第一項分別定有明文。又按刑事訴訟法上所謂認定犯罪事實之證據，係
    指足以認定被告確有犯罪行為之積極證據而言，如未能發現相當證據或證據不足
    以證明，自不得以推測或擬制之方法，以為裁判之基礎，最高法院二十九年上字
    第三一０五號及四十年臺上字第八六號分別著有判例；認定不利於被告之事實，
    須依積極證據，苟積極證據不足為不利於被告事實之認定，即應為有利於被告之
    認定，更不必有何有利之證據，最高法院三十年上字第八一六號判例可資參照。
    次依最高法院四十年臺上字第八六號、七十六年臺上字第四九八六號判例意旨，
    認定犯罪事實，所憑之證據，雖不以直接證據為限，間接證據亦包括在內，然無
    論直接或間接證據，其為訴訟上之證明，須於通常一般之人均不致於有所懷疑，
    而得確信其為真實之程度者，始得據之為有罪之認定，倘其證明尚未達到此一程
    度，而有合理性懷疑之存在時，即無從為有罪之認定。且綜觀被告自警訊至偵審
    中均堅詞否認與其同至星橋通信企業社申辦行動電話之年籍姓名不詳之人均對其
    所為之犯行不知情，復查無其他積極證據抑或間接證據足資證明或補強被告與其
    他四名年籍姓名不詳之人間，具有共同之犯意聯絡及行為分擔，要難單以被告於
    獲得所申辦行動電話門號使用權限後，曾將該三支行動電話門號借予他人使用之
    舉措，反向推斷其等間係存有共同犯意聯絡及行為分擔之共同正犯關係。執此，
    公訴意旨此部分指論被告之共同正犯身份，在基於禁止推定罪狀之法則，確保國
    家刑罰權之正確行使之目的下，因尚不足使其被訴之共同正犯身分關係達於一般
    人均不致有所懷疑，而得確信其為真實之程度，揆諸首揭判例意旨，被告此項身
    分關係因罪嫌不足，無法率而認定，特予敘明。
據上論斷，應依刑事訴訟法第二百九十九條第一項前段，刑法第五十六條、第二百十
六條、第二百十條、第二百十二條、第二百十九條、第三百二十條第一項、第三百三
十五條第一項、第三百三十九條第二項、第一項、第五十五條、第四十一條第一項，
罰金罰鍰提高標準條例第一條前段、第二條，判決如主文。
本案經檢察官劉憲英到庭執行職務
中    華    民    國      九十一      年      八      月     二十九     日
                                  臺灣宜蘭地方法院刑事第二庭
                                          法  官  陳  嘉  年
右正本證明與原本無異。
如不服本判決，應於判決送達後十日內，向本院提出上訴狀。（應附繕本）
                                          書記官  詹  玉  惠
中    華    民    國      九十一      年      九      月       三       日
附錄本案論罪科刑法條全文
刑法第二百十條
偽造、變造私文書，足以生損害於公眾或他人者，處五年以下有期徒刑。
刑法第二百十二條
偽造、變造護照、旅券、免許證、特許證及關於品行、能力服務或其他相類之證書、
介紹書，足以生損害於公眾或他人者，處一年以下有期徒刑、拘役或三百元以下罰金
。
刑法第二百十六條
行使第二百十條至第二百十五條之文書者，依偽造、變造文書或登載不實事項或使登
載不實事項之規定處斷。
刑法第三百二十條第一項
意圖為自己或第三人不法之所有，而竊取他人之動產者，為竊盜罪，處五年以下有期
徒刑、拘役或五百元以下罰金。
刑法第三百三十五條第一項
意圖為自己或第三人不法之所有，而侵占自己持有他人之物者，處五年以下有期徒刑
、拘役或科或併科一千元以下罰金。
刑法第三百三十九條第一項、第二項
意圖為自己或第三人不法之所有，以詐術使人將本人或第三人之物交付者，處五年以
下有期徒刑、拘役或科或併科一千元以下之罰金。
以前項方法得財產上不法之利益或使第三人得之者，亦同。
